【裁判字號】    88,自,249
【裁判日期】    890121
【裁判案由】    誣告
【裁判全文】
臺灣板橋地方法院刑事判決                      八十八年度自字第二四九號
    自  訴  人  丙○○
    代  理  人  徐慧芬律師
                葉宏基律師
    被      告  甲○○
                乙○○
右列被告因誣告案件，經自訴人提起自訴，本院判決如左：
    主  文
甲○○、乙○○共同意圖他人受刑事處分，向該管公務員誣告，各處有期徒刑伍月。
均緩刑貳年。
    事  實
一、甲○○、乙○○均明知丙○○所簽定之汽車租賃契約書，係因翔順小客車租賃公
    司（下稱翔順公司）實際負責人丁○○將車號ＦＦ－五九六三號小客車售予丙○○之阿姨林杏，而林杏沒有駕照，所以以丙○○名義簽定上開汽車租賃契約書。
    實際上丙○○並未向翔順公司承租上開汽車。詎甲○○於受讓翔順公司後，竟與
    乙○○基於共同犯意之聯絡，意圖使丙○○受刑事處分，於民國八十八年三月十
    九日，分別以翔順公司代表人及代理人名義，具狀向本院提起自訴，誣告丙○○
    承租上開車輛，不付租金也拒不返還，而侵占上開車輛。
二、案經丙○○提起自訴。
    理  由
一、訊據被告甲○○、乙○○均矢口否認涉有右揭犯行，辯稱：渠係根據租賃契約要
    求自訴人丙○○返還車子，丁○○於辦理移轉時，並未將此事說清楚，渠並不知
    情云云。經查，證人丁○○於本院八十八年度自字第一○六號案件中（下簡稱上
    開自訴案件，經本院依職權調閱後並影印附卷）及本件審理中均已明確證稱：伊
    因與林杏有六十幾萬的債務，所以將ＦＦ－五九六三號車子做為償還林杏的物品
    ，因這部車還有貸款未繳清，所以由伊繳貸款。而林杏因沒有駕照，所以用丙○○的名義。後來翔順公司轉讓給甲○○，伊有向甲○○交待這部車在林杏手上，
    且係因債務關係抵給林杏，以及後來用丙○○名義登記之整件經過情形（見上開
    自訴案件八十八年五月七日訊問筆錄；本院八十八年十月十九日訊問筆錄）。亦
    與林杏於上開自訴案件審理中供述之經過情形大致相符（見同上自訴案件八十八
    年四月九日訊問筆錄），並有林杏與丁○○於八十六年十一月二十九日簽定之協
    議書影本一紙在卷可資佐證，應堪信為真實。次查，被告於上開自訴案件中自訴
    丙○○於八十七年五月二十九日向翔順公司租賃汽車，迄今不還，並未付任何租
    金，以租車名義強行侵占翔順公司所有上開車輛等情，有該自訴狀影本附卷可稽
    （見同上自訴案自訴狀）。雖有丙○○簽定之汽車租賃契約書，惟該契約書上租
    金記載為零元，且租期方面亦未記載期限為何，再經上開自訴案件承審法官當庭
    勘驗租用汽車切結書原本，其上租用日期八十七年五月二十九日係經由八十六年
    十一月二十九日塗改而成，惟並未蓋用校正章。況該原記載日期核與林杏與丁○○簽定之上開協議書所註明之日期相符。足見丙○○簽定之上開租賃契約書確係
    因林杏無駕照關係而以丙○○名義簽定，否則焉有未載租金之理？再參以被告甲○○於上開自訴案件中，經承審法官提示租賃契約書上租金記載為零元後，又稱
    丙○○是去向伊買車，分期未繳；而乙○○亦稱：該車原先登記在北都汽車公司
    ，因抵債關係，改為租送云云（均見同上自訴案八十八年四月九日訊問筆錄）。
    俱見被告甲○○、乙○○確實了解丙○○與翔順公司間並無租賃關係存在。渠猶
    分別以翔順公司代表人及代理人名義，向本院自訴丙○○因租賃翔順公司自小客
    車不還之侵占事實，顯係明知為不實事項，而意圖他人受刑事處分，渠所辯均難
    採信，犯行均堪以認定。
二、核被告所為，均係犯刑法第一百六十九條第一項之誣告罪。被告二人有犯意聯絡
    與行為分擔，應論以共同正犯。爰審酌被告犯罪後仍否認犯行，惟被告因一時失
    慮而誤以刑事手段處理民事債務糾紛，渠犯罪後態度良好及被害人所遭受損害等
    一切情狀，分別量處如主文所示之刑。又被告均未曾受有期徒刑以上刑之宣告，
    有臺灣高等法院被告全國前案紀錄表在卷可稽，經此審判程序後，應知所警惕，
    信無再犯之虞，本院因認對被告所處之刑以暫不執行為適當，爰均併予宣告緩刑
    二年，以啟自新。
據上論結，應依刑事訴訟法第三百四十三條、第二百九十九條第一項前段，刑法第二
十八條、第一百六十九條第一項、第七十四條第一款，判決如主文。
中    華    民    國      八十九      年      一      月      二十一    日
                                      臺灣板橋地方法院刑事第四庭
                                          法  官    李君豪
右正本證明與原本無異。
如不服本判決，應於判決送達後十日內向本院提出上訴狀 。
                                          書記官    黃大千
中    華    民    國      八十九      年      一      月       二十四   日
附錄論罪科刑法條：
刑法第一百六十九條
意圖他人受刑事或懲戒處分，向該管公務員誣告者，處七年以下有期徒刑。
意圖他人受刑事或懲戒處分，而偽造、變造證據或使用偽造變之證據者亦同。


司法院資訊處製作；財團法人民間司法改革基金會備份。
